# 关于合并报表的问题

提问人：liulieyun 时间：2010-12-26 21:25:40
A下设B和C子公司，C收购D公司100%股权（同一控制下合并），D公司下设E公司
（ 1 ）收购日，C支付的对价大于D账面净资产，C账面无资本公积和盈余公积，是不是就要在A的单体报表-损益表确认投资损失，这个投资损失也会在C的合并报表和A的合并报表上体现（因为这个对价是支付给A合并报表范围外的其他公司的 所以这个损失会在两个层面的合并报表上都会体现）？
（ 2 ）C在合并报表抵消分录时，D在收购日前已实现的利润要冲减资本公积，但C账面无资本公积，举例，C于 2010 年 3 月 31 支付 320万元，D的实收资本 220 万元，期初未分配利润 80 万元，1-3月利润 20 万，4-12月实现利润 80 万，合并抵消： 借 实收资本 220 万 贷长投 320 万 差额 100 万就是收购前D已实现的利润 如果C单体报表上有足够的资本公积 就借资本公积 100 万，没有资本公积就只能冲期初未分配利润，这样就会与上期合并报表的期末未分配利润少 100 万，在所有者权益变动表中的前三行对期初进行调整，这样对不对？
（ 3 ）若A单体报表有资本公积，在A合并报表时，是否可以将在C合并报表上已调减期初未分配利润的 100 万转入资本公积，或者这样简化处理——在C合并报表上直接确认-100万的资本公积?
（ 4 ）C支付的对价 是与 D单体报表的净资产 比较 还是与 D合并报表中归属于母公司的股东权益做比较再去冲减C单体报表上的资本公积或留存收益？
（ 5 ）附注需披露同一控制下收购，当期被合并企业在收购前已实现的利润，也就是D公司，那这个数是列示D公司单体报表的数据还是D公司合并报表的数据，我觉得D合并报表的数据应该更合理

回答人：chenyiwei
1 、是否有部分股权是C向D的少数股东（不在A的合并范围内）收购的？这部分收购差额需根据具体情况确定其处理，比较可能的是：单体报表层面按实际支付给这部分股权的原股东的对价确认为长期股权投资；合并报表中按收购少数股权处理，差额冲减资本公积。（需要注意：如果整体上是同一控制下合并，但涉及向集团以外的第三方收购部分少数股权的，则这部分从第三方收购的股权的会计处理不适用同一控制下企业合并的处理原则）
2 、不会涉及所有者权益变动表中前三行的调整。上期恢复留存收益的影响在本期应当继续得到延续。
3 、可以。
4 、与D的合并报表中归属母公司股东的净资产相比较。
5 、应当以D公司的合并报表中归属母公司股东的净利润为基础确定。需要注意：同时涉及收购D公司少数股权的，则少数股权对应的合并日前净利润不纳入“同一控制下被合并方于合并日前实现的净利润”的计算。

回答人：chenyiwei
回复 板凳 liulieyun 的帖子 1 、支付对价大于收购日C合并报表（无少数股东权益）中净资产，C单体报表和合并报表上均作为直接冲减权益处理，不会体现为利润表上的损失。 2 、上年需把D公司的利润表也纳入合并范围，相应从资本公积中恢复D公司的留存收益，以确保平衡。

回答人：chenyiwei
回复 地板 liulieyun 的帖子 1 、直接调整未分配利润的情况也是存在的，股东权益变动表上也为这种情况预留了相应的位置。 2 、尽管现行准则是如此规定，但我个人不赞成“恢复被合并方留存收益以资本公积不出现负数为限”的要求，这实际上是混淆了股东权益的两种不同来源和会计处理要求。而且还会引起以后年度如有资本公积是否还要补充恢复等一系列麻烦问题。实际上合并报表主体并非法人主体，其股东权益按法律规定的口径分类本来就没有太大意义。

回答人：chenyiwei
回复 8 楼 liulieyun 的帖子 1 、不属于其他综合收益，应当是“股东投入和减少资本——其他”。 2 、同一控制下企业合并的抵销分录编制问题，建议在成本法下直接做。我前几天刚回复过，你可以搜索一下。

回答人：chenyiwei
回复 10 楼 liulieyun 的帖子 1 、同一控制下企业合并中，合并对价帐面价值大于合并日应享有被合并方净资产的差额，视作合并方对其母公司的一项分配（但因为没有采用利润分配的法律形式，所以冲减资本公积而不是未分配利润），这被认为是合并方与其母公司之间进行的一项资本性交易。 2 、对于第二个问题，同意你的理解。